行　政　法　院　裁　定　　　　　　　　　　　　　　　八十八年度裁字第七六號
　　聲　請　人　甲○○
　　　　　　　　　　　　　送達.
　　　　　　　　　　　　　　　.
右聲請人因綜合所得稅事件，對本院中華民國八十七年八月二十一日八十七年度裁字
第一○○○號裁定，聲請再審。本院裁定如左︰
　　主  文
再審之聲請駁回。
　　理  由
按當事人對於本院所為之裁定聲請再審，必須原裁定具有行政訴訟法第二十八條所列
各款情形之一者，始得為之，此觀之同法第三十條準用第二十八條之規定殊明。而同
法第二十八條第一款所謂適用法規顯有錯誤，係指原判決（裁定準用）所適用之法規
與該案應適用之現行法規相違背，或與解釋判例有所牴觸者而言。至於法律上見解之
歧異或認定事實錯誤，再審原告對之縱有爭執，要難謂為適用法規錯誤。查本件本院
八十七年度裁字第一○○○號裁定（以下稱原裁定）係以「按再審之訴應自判決送達
時起算於二個月內提起之，此觀行政訴訟法第二十九條第一項、第二項規定自明。本
件再審原告因綜合所得稅事件，不服本院八十七年一月十六日八十七年度判字第四十
一號判決，提起再審之訴。經查再審原告於八十七年一月二十六日收受上揭判決書，
有郵務送達證書附本院前審卷可稽。扣除在途期間六日，計其提起再審之訴之二個月
法定不變期間，應於民國八十七年四月一日（星期三）屆滿，乃再審原告遲至八十七
年五月十三日始提起本件再審之訴，亦有起訴書上收文戳記可稽，顯已逾法定不變期
間，而再審原告復未依行政訴訟法第三十三條準用民事訴訟法第五百零一條第一項第
四款於訴狀內表明其遵守不變期間之證據，其訴為不合法，應予裁定駁回。至再審原
告以行政訴訟法第二十八條第七款再審事由提起再審之訴，須為判決基礎之證物之偽
造變造罪經刑事判罪處刑確定後才可據以提起再審之訴，附此明。」等情，乃適用
行政訴訟法第三十三條、民事訴訟法第五百零二條第一項，從程序上予以駁回。經核
其所適用之法規與該案所應適用之現行法規並不相違背，與解釋、判例亦無牴觸，難
謂其適用之法規有顯有錯誤情事。聲請人主張其係依行政訴訟法第二十九條第二項：
其事由發生在後或知悉在後者，自發生或知悉時起算之規定提起再審之訴，並於再審
之訴狀附有八十七年四月廿九日向財政部台灣省中區國稅局申請調閱影印印章遭變造
之全部資料（係指執行業務者所得申報書）之申請書，足證並未逾期提起再審云云。
惟查聲請人於前程序對本院八十七年度判字第四一號判決提起再審之訴，係於八十七
年一月二十六日收受該判決書，其提起再審之訴之二個月法定不變期間，應於八十七
年四月一日屆滿，聲請人遲至八十七年五月十三日始依行政訴訟法第二十八條第七款
為判決基礎之證物係偽造或變造者，及同條第十款當事人發見未經斟酌之重要證物者
之再審事由，對該判決提起再審之訴，主張：『台中市稅捐稽徵處稅務員張美月等人
勾結陳猛二人抽換七十九年度執行業務所得申報書其中不動產情形申報表「變造印文
」財產目錄被抽掉、偽造不實紀錄，而被告（按係指財政部台灣省中區國稅局）職司
首長，明知東山稽徵所調查為不實之事項，而登載於職務上所掌之公文書，強行納稅
重課限制原告（指聲請人）人身自由，扣押房產圖利他人之事證，違法職甚明．．
．』云云。然依同條第七款以「為判決基礎之證物，係偽造或變造者」之理由提起再
審之訴，依行政訴訟法第三十三條準用民事訴訟法第四百九十六條第二項之規定，以
宣告有罪之判決已確定或其刑事訴訟不能開始或續行非因證據不足者為限，始得提起
再審之訴；又同條第十款所謂「當事人發見未經斟酌之重要證物者」，係指該項證物
在前訴訟程序時業已存在，而當事人不知其存在或不能予以利用，現始發現或得使用
者而言，並以如經斟酌可受較有利益之裁判者為限。本件聲請人於前訴訟程序依上開
二條款提起再審之訴，並未舉證證明其所主張偽造或變造為判決基礎之證物者，業經
宣告有罪之判決已確定，或其刑事訴訟不能開始或續行非因證據不足之前提事實；又
未舉出其所謂發見未經斟酌之證物，係何種證物，自難認其具有法定再審之事由，亦
無從主張其提起再審之訴之不變期間可自事由發生或知悉時起算（本院五十五年裁字
第五五號判例參照）。從而，本院原裁定以聲請人提起再審之訴，已逾法定不變期間
，其訴為不合法，乃從程序上裁定予以駁回，其所適用之法規並無顯有錯誤之情事，
聲請人對之聲請再審，難認為有再審理由，應予駁回。
據上論結，本件再審之聲請為無理由，爰依行政訴訟法第三十三條、民事訴訟法第五
百零七條、第五百零二條第二項，裁定如主文。
中    華    民    國     八十八      年      一      月     二十二      日
                    行 政 法 院 第 五 庭
                                審 判 長 評  事      廖  政  雄
                                         評  事      高  秀  真
                                         評  事      沈  水  元
                                         評  事      林  清  祥
                                         評  事      劉  鑫  楨
右  正  本  證  明  與  原  本  無  異
                                         法院書記官  陳  佩  玲
中    華    民    國     八十八      年      一      月     二十二      日
